臺灣士林地方法院民事裁定
111年度消債抗字第3號
抗  告  人  葛晁菘（原名葛志忠）






上列抗告人因消費者債務清理條例聲請更生事件，對於中華民國
111年2月25日本院110年度消債更字第38號裁定提起抗告，本院
裁定如下：
    主  文
抗告駁回。
抗告程序費用新臺幣壹仟元由抗告人負擔。
    理  由
一、抗告意旨略以：考績獎金並非每年可獲取，強制休假補助亦
    視實際休假而定，原裁定卻將考績獎金、強制休假補助列為
    固定收入，恐有疑慮；又伊房屋租金雖為新臺幣（下同）1
    萬6,000元，然為負債前所承租，並未浪費財產，手機門號
    亦因門市人員推銷而申辦，且其中一支門號即將到期，並非
    享有優渥生活，原裁定逕認前開支出為無必要，並以臺北市
    110年度每人每月最低生活費1.2倍2萬1,202元計算支出費用
    ，顯然有違臺北市一般市民之日常支出；是以，原裁定對於
    伊收入、支出計算基準有誤，而認並無不能清償債務或不能
    清償之虞之情事，顯有違誤，請求廢棄原裁定，裁定准予伊
    進行更生程序等語。
二、按債務人不能清償債務或有不能清償債務之虞者，得依消債
    條例所定之更生或清算程序，以清理債務；聲請更生或清算
    不合程式或不備其他要件者，法院應以裁定駁回之，但其情
    形可以補正者，法院應定期間先命補正，消費者債務清理條
    例（下稱消債條例）第3 條、第8 條所明定。是債務人不能
    清償債務或有不能清償債務之虞，係債務人得向法院聲請發
    動債務清理程序之原因，亦係開始債務清理之首開要件，故
    債務人聲請更生時，法院僅須判斷其有無更生原因。而所謂
    「不能清償」，係指欠缺清償能力，即綜合債務人之財產、
    信用及勞力（技術），仍不足以對已屆清償期之債務，繼續
    客觀上不能清償債務，始克當之；而「不能清償之虞」者，
    則指債務人之狀態如置之不理，客觀上得預見將成為不能清
    償之情形而言。針對債務人是否繼續客觀上不能清償債務，
    宜綜衡債務人全部收支、信用及財產狀況，評估是否因負擔
    債務，而不能維持最基本之生活條件，暨其所陳報之各項花
    費，是否確屬必要性之支出等情，而為判斷之準據。故債務
    人之資產經評估雖已不足以清償債務，惟依債務人之年齡及
    工作能力，在相當期限內如能清償債務，參諸上開說明，仍
    應認其尚未達不能清償債務或有不能清償之虞。準此，倘債
    務人並無不能清償債務或不能清償之虞，則難認合於消債條
    例第3 條所規定之要件，法院即應駁回其更生聲請。
三、經查：
  ㈠抗告人雖主張考績獎金、強制休假補助不應列入固定收入云
    云，然按債務人依本條例第43條第6項第3款規定所表明之收
    入數額，係指包括基本薪資、工資、佣金、獎金、津貼、年
    金、保險給付、租金收入、退休金或退休計畫收支款、政府
    補助金、分居或離婚贍養費或其他收入款項在內之所有收入
    數額，消債條例施行細則第21條第4項定有明文。依照前開
    規定，抗告人所獲獎金、補助即應列入收入計算，況參以抗
    告人107至109年度分別自國軍退除役官兵輔導委員會受領薪
    資96萬2,790元、96萬6,200元、99萬5,320元等情，有107年
    度至108年度綜合所得稅各類所得資料清單、109年度綜合所
    得稅電子結算（網路）申報所得資料清單可稽（見109年度
    司消債調字第499號卷，下稱調解卷第27頁、第29頁、原審
    卷第290頁），年度薪資收入並無明顯差距，且逐年增加，
    益徵抗告人所獲取之考績獎金、強制休假補助確屬固定性收
    入，故原裁定以抗告人109年度薪資所得99萬5,320加計利息
    收入12萬7,692元共112萬3,012元，得出其每月平均收入為9
    萬3,584元，並無不當。
  ㈡抗告人又以原裁定剔除租金、手機電信費，並以臺北市110年
    度每人每月最低生活費1.2倍2萬1,202元計算支出費用，有
    違臺北市一般市民日常支出云云。惟按債務人必要生活費用
    ，以最近一年衛生福利部或直轄市政府所公告當地區每人每
    月最低生活費一點二倍定之。前二項情形，債務人釋明更生
    期間無須負擔必要生活費用一部或全部者，於該範圍內，不
    受最低數額限制；債務人證明確有必要支出者，不受最高數
    額及應負擔比例之限制。消債條例第64條之2第1、3項亦有
    明文。是以，消債條例業已明定債務人之必要生活費用計算
    基準及方式，除非證明確有必要支出者，始不受上開限制。
    今抗告人雖提出房屋租賃契約、電信費繳款通知為憑（見調
    解卷第34頁至第42頁），並主張房屋於負債前已承租、手機
    係受推銷且將到期等節，仍未能表明有何特殊必要情形而須
    額外支出，況抗告人既聲請更生，本應努力撙節生活開支，
    亦不得仍堅持原本生活水平，故原裁定認應以臺北市110年
    度每人每月最低生活費1.2倍2萬1,202元計算抗告人之支出
    費用，並無不當，抗告人前開主張，難認可取。
  ㈢從而，原裁定以抗告人每月平均收入為9萬3,584元扣除每月
    必要生活費用為2萬1,202元，尚餘7萬2,382元，既有固定收
    入來源，並參以債權人債權總額為211萬95元（見調解卷第7
    4頁），雖尚不足一次清償所負債務，然抗告人尚未滿50歲
    ，原裁定審酌其年齡及工作能力，而認約於短於更生6年期
    間之2.4年即可清償債務完畢，自難認抗告人有何不能清償
    債務或不能清償之虞情事之存在，並無違誤。
四、綜上所述，抗告人於客觀上難認有何不能清償債務或不能清
    償之虞情事之存在，而不符合消債條例第3條規定，原審因
    此駁回其更生聲請，於法並無不合。抗告意旨指摘原審裁定
    不當，求予廢棄，為無理由，應予駁回。
五、爰裁定如主文。 
中　　華　　民　　國　　111 　年　　 6 　　月　 16　  日
                  民事第三庭審判長法  官  陳月雯
                            
　　　　　　　　　　　　　　　　  法  官  陳菊珍
                                 
　　　　　　　　　　　　　　　　  法  官  劉育琳
以上正本係照原本作成。　　　　　　　　　　　　　　　　　
本裁定除有涉及法律見解具有原則上之重要性者外，不得再為抗
告。如再為抗告，應於收受後10日內委任律師向本院提出再抗告
狀，並繳納再抗告費新臺幣1,000元。 　　　　　　　　　　　
中　　華　　民　　國　　111 　年　　6 　　月　　16　　日
                                  書記官  邱勃英